臺灣臺南地方法院臺南簡易庭民事判決
109年度南簡字第720號
原      告  林信仰
被      告  林國峯
訴訟代理人  洪梅芬律師
            涂欣成律師
            李政儒律師
上列當事人間因被告業務過失傷害案件，原告提起刑事附帶民事
訴訟請求侵權行為損害賠償，由本院刑事庭裁定（109年度交附
民字第21號）移送前來，本院於民國109年12月17日言詞辯論終
結，判決如下：
    主      文
被告應給付原告新臺幣壹拾貳萬捌仟貳佰玖拾柒元，及自民國10
8年2月1日起至清償日止，按週年利率百分之五計算之利息。
原告其餘之訴駁回。
訴訟費用由被告負擔2分之1，其餘由原告負擔。
本判決原告勝訴部分得假執行；但被告如以新臺幣壹拾貳萬捌仟
元為原告預供擔保後，得免為假執行。
原告其餘假執行之聲請駁回。 　　
    事實及理由
一、原告起訴主張：
（一）被告係翱鋒企業社負責人，明知翱鋒企業社於臺南市○○區
      ○○街000巷00號廠區（以下簡稱系爭廠區）內尚未完成施
      工之廠房（以下簡稱系爭廠房）外水溝未加蓋（以下簡稱
      系爭未加蓋水溝），本應注意系爭未加蓋水溝既寬且深，
      對進入系爭廠區之人有構成危害之虞，應予即時加蓋或設
      置警告標誌，避免危害發生，而依當時情況，並無不能注
      意之情事，其明知系爭未加蓋水溝有危險，竟未採取設置
      警告標示或防護措施之動作，嗣於民國106年12月17日下
      午6時許，因承攬系爭廠區保全之中華警安保全股份有限
      公司（以下簡稱中華警安公司）發現系爭廠房警訊異常，
      除通知被告外，並派保全員即原告前往處理，被告即與原
      告相約於該處集合，由被告陪同進入廠區，原告欲至系爭
      廠房門口卡機刷卡時，不慎跌落系爭廠房門外之系爭未加
      蓋水溝內，致受有左腳楔狀骨骨折及第二蹠骨關節骨折等
      傷害（以下簡稱系爭傷害）。為此請求被告賠償：1.醫療
      費用：新臺幣（下同）12,372元、2.薪資損失：159,745
      元、3.精神慰撫金：15萬元。
（二）聲明：
　　1.被告應給付原告322,117元，及自刑事附帶民事起訴狀繕
      本送達翌日起至清償日止，按年息百分之五計算之利息。
　　2.請准供擔保宣告假執行。
　　3.訴訟費用由被告負擔。
二、被告抗辯：被告於系爭廠區四周已加上圍籬，不供他人進入
    通行，無須再對圍籬內之系爭未加蓋水溝設置警告或加蓋，
    且系爭廠區之安全應由中華警安公司負責，原告未經同意進
    入系爭廠區受傷，被告並無過失，況原告之損害已由中華警
    安公司全數賠償：
（一）被告無在自己之系爭廠區內水溝加蓋及設置安全警告標誌
      之義務：
　　1.台南市水溝本無加蓋之義務：
　　　⑴依臺南市政府辦理水道加蓋審查要點第1條、第2條及第4
        條第1項規定，被告於廠區四周已加上圍籬，不供他人
        進入通行，無須再對圍籬內之水溝設置警告或加蓋，故
        不加蓋自無所謂疏失可言。
　　  ⑵況臺南市區之大排水溝未加蓋者亦所在多有。
    2.原告擅入被告設有圍籬之系爭廠區，應自負安全之責（參
      臺灣高等法院88年度交上訴字第90號刑事判決）：
　　  ⑴被告廠內，原告不能擅自進入：此有證人劉柏璋、原告
        於刑事一審審理時供稱：「（問：依據保全服務契約書
        第3條第3款第2目，如果發現訊號異常是否要求在第一
        時間盡快到達？如果能進入廠區就直接進入，若業主沒
        特別要求，是否會在急迫的注意義務下，需要在第一時
        間進入廠區，以防止危害擴散？）劉柏璋答：如果外面
        有門，裡頭是廠區的話，會跟客戶溝通是否交付鑰匙，
        或是收到異常會先通知，一定都會告知才能進入。」、
        「（問：所以這份服務契約書，是否沒特別約定？）劉
        柏璋答：正常都要告知。」、「（問：契約書第9條提
        到，除了你們盡力防護之外，廠商也要密切配合，包含
        接獲你們電話後要立即開門。此案件是否有特別約定，
        一定要等工廠開門後，保全人員才能進去？還是只要你
        們到達現場，只要能進入，第一時間就要進入，有約定
        嗎？）劉柏璋答：如果要巡視都會巡視，要進入廠內得
        等客戶端開門，除非有交付鑰匙。如有交付鑰匙，還是
        會先告知要進入。」、「（問：被告是否有和你們約定
        ，一定要經過他的同意或他帶你們進入廠區才能進入嗎
        ？）被告答：當然是經過客戶同意才能進去，不然為什
        麼要跟客戶約時間，如果客戶沒在現場，我們不可能擅
        自進去，這是當保全基本原則」。
　　  ⑵原告並未會同被告，擅自進入廠區：
　　　  ①系爭事故發生當時為訊號傳送異常，且警安管制室在
          警安人員未到達前已通知被告訊問正常而非緊急警報
          ，警安人員應無到達後立即進入廠區之理由。
　　　  ②原告強調在廠區裡看到被告，並有問好打招呼後再進
          行處理云云，被告否認，此應由原告舉證以實其說。
　　　  ③警安控制室接受到客戶端訊號有問題，控制室如何派
          修？控制室會派哪個員工到戶端維修，客戶端會知道
          嗎？被派的員工如何跟客戶聯繫？警安員工到場，雙
          方如何確認身分？且被告當時是在大門外車上，未接
          獲警安控制室通知人員已到，或向原告當面表明身份
          來意，是原告先進入後被告後來才進去並未正面看到
          原告與交談，也不知道警安會派誰來，又原告自訴提
          到天色昏暗，光線不足，被告怎看得清楚來的人是誰
          ，被告又怎麼確定看到的是誰？原告又說對廠區不熟
          ，天色昏暗，怎麼確定他看到的是誰？
　　3.綜上，原告於系爭事故發生時跌落處之水溝，乃被告私人
      土地圍籬內之水溝；被告既已設置圍籬隔絕外界，避免不
      知情之人進入私人土地內，更無須再對圍籬內之水溝設置
      警告或加蓋。
（二）原告受傷，不可歸責被告：
　　1.被告既已將廠區安全維護交由中華警安公司負責，則該 
      廠區之安全乃警安保全之專屬責任領域，而不可歸責於被
      告：
　　　⑴刑事「客觀可歸責」之概念，亦可適用於民事侵權行為
        相當因果關係之判斷：此有高等法院臺中分院108年度
        上字第226號民事判決可稽。
　　　⑵刑法上客觀歸責論之原則乃製造法所不容許之風險、實
        現不法風險及構成要件效力範圍，若該結果之發生係屬
        於他人負責領域，則應不可歸責於當事人：參林鈺雄枚
        授所舉「取締貨車案」。
　　　⑶依契約約定，被告廠區之安全應由中華警安公司負責：
        依被告與中華警安公司簽立之「保全服務契約書」（以
        下簡稱系爭契約）第3條第2項載明：「乙方（即中華警
        安公司）對標的物之保全服務做法：…二、適時派員檢
        查標的物安全狀況，並提供有關建議。」足見標的物安
        全狀況之檢視與安全建議，乃中華警安公司之義務，如
        中華警安公司認為現場水溝未加蓋而有危險，自應提出
        加蓋之建議。
　　　⑷依保全業法，被告廠區之安全應由中華警安公司負責：
　　　　①由保全業法第4條第1款規定可知，保全業者應負擔廠
          區之安全，並應訓練保全人員使其有安全值勤之能力
          。
　　　　②又依中華警安公司保全服務契約書第25條、保全業法
          第9條及金管會核准之「華南產物保全業責任保險契
          約」第3條第1款規定，可證明保全人員值勤時之安全
          ，應由保全業者負責，故責由保全業者為保全人員投
          保責任險。
　　　⑸綜上，被告與中華警安公司簽立系爭契約後，廠區之安
        全維護應為中華警安公司之專屬責任領域，而非由被告
        負責，被告亦無以指揮、監督中華警安公司如何維護廠
        區安全，是廠區安全疏誤所致之事故，自非構成要件效
        力範圍，而不可歸責於被告。
　　2.原告身為保全人員主管，負責勤前教育，卻未注意讀卡機
      位於水溝上方，且未在天色昏暗時開啟手電筒，縱有受傷
      ，亦不可歸責被告：被告與中華警安公司締約時，已詳為
      告知廠區狀況，中華警安公司自應於所聘用之員工至被告
      廠區值勤前，告知廠區狀況及應採取之措施，以避免危險
      發生，若中華警安公司未告知所屬員工，導致事故發生，
      則應為中華警安公司疏失，與被告無涉。
　　3.原告稱不知讀卡機下方有水溝云云，顯然不實：
　　　⑴觀之刑事偵查卷第57、61頁照片，可知讀卡機設於水溝
        上方，不論由廠區前方或後方前來刷卡，都不可能沒看
        到下方有未加蓋之水溝。
　　　⑵依證人劉柏璋之證述：「（問：你簽完保全服務契約書
        後，有無帶領你們的保全人員進去廠區看過環境？）驗
        收時，保全人員都會帶去。」等語，且被告於驗收當時
        確實有看見原告到該廠區巡視環境，而原告身為保全人
        員之主管，不可能未去驗收，故刑事一審判決徒憑原告
        未在防護設計圖上簽名，即否認原告曾至現場驗收，顯
        與卷證不合。
　　　⑶縱依原告所述，其於事故發生前曾在107年10月22日下午
        4時40分天色尚亮時，從廠區後面繞道前面來刷讀卡機
        ，依警安保全防護計畫書所載平面圖，仍應通過有水溝
        之道路，其辯稱沒看到水溝，顯不可採。
（三）退步言，縱認被告成立侵權行為，原告之損害亦經中華警
      安公司全數填補完畢：
　　1.中華警安公司行政課長趙芳吟於109年1月9日刑事一審審
      理時稱：「（問：你們對於林信仰的賠償，是否賠償他的
      全部損害？）對，醫療的部分因為我們有承保產險公司，
      所以有提供資料給產險公司去給付。」等語。
　　2.依保全業法第9條及金管會核准之「華南產物保全業責任
      保險契約」第3條「承保範圍」第1款規定，可證明被告之
      損害應由其雇主即中華警安公司透過保險全數理賠。
（四）並聲明：
　　1.原告之訴駁回。
　　2.訴訟費用由原告負擔。
　　3.如受不利判決，願供擔保請准宣告免為假執行。
三、得心證之理由：
（一）原告主張於民國106年12月17日下午6時許跌落系爭未加蓋
      水溝內受有系爭傷害等情，業據提出臺灣臺南地方法院檢
      察署檢察官起訴書、臺灣臺南地方法院刑事判決及郭綜合
      醫院診斷證明書暨收據為憑，且為被告所不爭執，堪信原
      告此部分主張為真實。
（二）原告復主張其跌落系爭未加蓋水溝內受有系爭傷害，係因
      被告之過失所致等語，為被告所否認，並以前揭情詞置辯
      。經查：
　　1.被告係翱鋒企業社負責人，其對該企業社之系爭廠區及系
      爭廠房設施之安全，自有注意義務，而系爭未加蓋水溝無
      加蓋或設置防護或警告設施，自應認被告就原告跌落系爭
      未加蓋水溝致受有系爭傷害，應負侵權行為責任。　　
　　2.被告引「臺南市政府辦理水道加蓋審查要點」第1條、第2
      條規定，認被告對於有圍籬之私人土地內之水溝，無加蓋
      或設置警告措施之義務。然上述要點系針對市管水道加蓋
      與否所設規定，並非針對私人土地之規定。且該要點規範
      之對象係水道，所處位置周遭並非可供人通行之區域，與
      本件系爭未加蓋水溝位於可通行之走道旁，周邊均有可通
      行之水泥路面者不同，自難以該要點推認被告對系爭未加
      蓋水溝，並無加蓋或設置防護或警告設施之義務。
　　3.原告係因系爭廠房出現異常訊號，經中華警安公司指派前
      往現場處理，並非無故進入。至於原告是否會同被告進入
      ，並不影響原告係因雇主中華警安公司通知，前往處理被
      告廠區異常訊號，方進入廠區察看及刷卡簽到，自不能以
      原告未會同被告，即認原告係無故侵入系爭廠區。是被告
      以原告未會同被告進入系爭廠區，係無故進入，據以抗辯
      原告跌入系爭未加蓋水溝受有系爭傷害，係原告自己之過
      失，不應由被告負責云云，不足採信。　
　　4.原告係保全人員，且係主管，竟未注意系爭廠區內之實際
      情況，亦未依相關執勤規定（如天黑應開啟手電筒）執勤
      ，雖有過失；然被告本應就其所有之系爭廠區及系爭廠房
      之環境安全負責，已如前述。是被告抗辯因原告有執勤過
      失而不用負責云云，亦不足採。
　　5.又被告因原告於106年12月17日下午6時許跌落系爭未加蓋
      水溝內受有系爭傷害事件，業經臺灣高等法院臺南分院以
      109年度上易字第202號刑事判決判處被告「林國峯犯過失
      傷害罪，處拘役參拾日，如易科罰金，以新臺幣壹仟元折
      算壹日」確定在案，有該刑事卷可稽。　　　
　　6.綜上，原告主張其跌落系爭未加蓋水溝內受有系爭傷害，
      係因被告之過失等語，為可採信。　　　　
（三）再按「因故意或過失，不法侵害他人之權利者，負損害賠
      償責任」、「不法侵害他人之身體或健康者，對於被害人
      因此喪失或減少勞動能力或增加生活上之需要時，應負損
      害賠償責任」、「不法侵害他人之身體、健康、名譽、自
      由、信用、隱私、貞操，或不法侵害其他人格法益而情節
      重大者，被害人雖非財產上之損害，亦得請求賠償相當之
      金額」，民法第184條第1項前段、第193條第1項、第195
      條第1項分別定有明文。本件原告主張其跌落系爭未加蓋
      水溝內受有系爭傷害，係因被告之過失，既為可採，則原
      告依侵權行為法則，請求被告負侵權行為損害賠償責任，
      自屬有據。茲就原告請求被告賠償之項目及金額，逐項審
      酌如下：
　　1.醫療費用部分：原告主張其因系爭傷害支出醫藥費12,372
      元乙節，固據提出郭綜合醫院收據為憑（見本院108年度
      交附民字第21號卷第9至13頁），惟經本院依上揭醫療收
      據計算後，金額總計應為2,760元。至於原告將車資1,800
      元及保健食品7,812均列入醫療費用，已屬無據，況原告
      並未舉證證明上開車資及保健食品費用確與系爭傷害有關
      ，自不能計入醫療費用。是原告請求被告賠償之醫療費用
      在2,760元之範圍內，核屬有據；逾此範圍之請求，即乏
      依據。
　　2.薪資損失部分：原告主張因系爭傷害受有不能工作損失，
      依每月薪資35,500元計算，請求被告賠償不能工作損失15
      9,745元乙節。本院參酌郭綜合醫院107年3月22日診斷證
      明書之醫囑記載：「因上述病因，於106年12月17日至本
      院急診，於106年12月17日住院，於106年12月18日手術，
      術式為蹠骨及腳掌骨骨折開放性復位術。於106年12月20
      日出院，共住院4天，於106年12月28日至本院門診追蹤，
      需使用枴杖，於106年12月29日至門診。於107年1月25日
      接受骨內固定物拔除術，於107年2月22日及107年3月22日
      至門診追蹤，現仍需復健治療，預計休養至107年4月30日
      止，並於門診持續追蹤。」等語，認原告請求自出院之10
      6年12月20日至107年4月30日期間，共計4月又10日之薪資
      損失，核屬有據。又觀原告提出被告不爭執真正之薪資證
      明（見本院108年度交附民字第21號卷第19頁），原告每
      月薪資為35,500元，依此計算，原告得請求之薪資損失為
      153,833元【計算式：35,500元×（4＋10/30）＝153,833元
      ，元以下四捨五入】；逾該金額之請求，即屬無據。
　  3.精神慰撫金部分：按關於精神慰撫金之數額，應參酌兩造
      之身分、地位及經濟狀況並加害之情形與受傷之程度等，
      以為裁量之標準，最高法院91年度臺上字第717號民事判
      決參照。本院審酌原告73年4月27日生，於106、107年度
      分別有報稅所得458,722元、333,168元，名下有土地2筆
      、房屋1筆、2015年份汽車1輛；而被告62年12月23日生，
      於106、107年度分別有報稅所得338,061元、27,200元，
      名下有田賦1筆、土地2筆、房屋1筆及投資3筆等情，有本
      院依職權調取稅務電子閘門財產所得調件明細表附卷可稽
      。本院審酌原告受傷之部位及程度，暨兩造身分、地位、
      資力等一切情狀，認原告請求精神慰撫金15萬元，尚屬過
      高，應以10萬元為適當。
　　4.綜上，原告得請求被告賠償之金額合計為256,593元（計
      算式：醫療費用2,760元＋薪資損失153,833元＋精神慰撫金
      100,000元＝256,593元）。
（四）再按損害之發生與擴大，被害人與有過失者，法院得減輕
      賠償金額或免除之，民法第217條定有明文。本院審酌被
      告係翱鋒企業社負責人，其對該企業社廠房設施之安全本
      即有注意義務，而原告身為保全人員主管，負勤前教育之
      責，卻未開啟手電筒照明，致發生系爭事故等情，認兩造
      應各就系爭事故負50％之過失責任。從而，依民法第217條
      規定減輕被告應賠償之金額50％後，原告得請求被告賠償
      之金額為128,297元【計算式：256,593元×50％＝128,297元
      ，元以下四捨五入】。
（五）末按而勞工保險制度，非為減輕非雇主之加害人之責任，
      勞工因職業災害所受領之保險給付，與因侵權行為對該加
      害人所生之損害賠償請求權，並非出於同一原因，後者之
      損害賠償請求權，殊不因受領前者之保險給付而喪失，亦
      不生損益相抵問題（最高法院106年度台上字第2031號民
      事判決參照）；至於其他商業保險、團體保險或公司內部
      之慰問金等，亦同此理。本件原告因系爭傷害，已向中華
      警安公司投保團體保險之第一產物保險公司請領45,380元
      及向中華警安公司職工福利委員會請領住院慰問金2,000
      元（見本院卷第109頁之中華警安公司109年10月29日警管
      字第109098號函）暨向勞動部勞工保險局請領職業傷害傷
      病給付96,401元（見本院卷第123頁之勞動部勞工保險局1
      09年11月5日保職傷字第10910117050號函），惟原告前揭
      所請領款項，與原告因本件事故所生對被告之侵權行為損
      害賠償請求權，均非出於同一原因，參諸前揭說明，自不
      生損益相抵問題。是被告抗辯原告之損害，業經保險或雇
      主全數填補完畢云云，不足採信。
四、綜上所述，原告依侵權行為法則，請求被告賠償128,297元
    及自刑事附帶民事起訴狀繕本送達翌日即108年2月1日起至
    清償日止，按週年利率百分之5計算之利息，為有理由，應
    予准許；逾前揭範圍之請求，為無理由，應予駁回。
五、本件判決基礎已臻明確，兩造其餘攻擊防禦方法舉證，經審
    核結果，均不能動搖該基礎，且與本件事實之認定無涉，自
    無庸一一贅述，附此敘明。
六、本判決原告勝訴部分，係就民事訴訟法第427條第1項規定之
    簡易訴訟事件所為被告敗訴之判決，應依職權宣告假執行。
    而被告陳明願供擔保以代釋明，聲請宣告免為假執行，於原
    告勝訴部分，經核尚無不合，爰酌定相當擔保金額宣告之。
　　至原告敗訴部分，其假執行之聲請，已失所附麗，應予駁回
    。
七、據上論結，原告之訴為一部有理由、一部無理由，依民事訴
    訟法第436條第2項、第79條、第389條第1項第3款、第392條
    第2項，判決如主文。
中　　華　　民　　國　　109 　年　　12　　月　　31　　日
                          臺灣臺南地方法院臺南簡易庭
                                法  官  王 獻 楠
上為正本係照原本作成。
如不服本判決，應於送達後20日內，向本院提出上訴狀並表明上
訴理由，如於本判決宣示後送達前提起上訴者，應於判決送達後
20日內補提上訴理由書（須附繕本），如委任律師提起上訴者，
應一併繳納上訴審裁判費。
中　　華　　民　　國　　109 　年　　12　　月　　31　　日
                                書記官  蕭 雅 文